臺灣板橋地方法院民事判決　　　　　　 100年度訴字第1738號
原　　　告　鄭杏玉
被　　　告　林豐勝
上列當事人間請求侵權行為損害賠償事件，經本院刑事庭移送前
來（附民案號：100年度交簡附民字第69號，刑事案號：100年度
交簡字第1574號），本院於民國100 年11月16日言詞辯論終結，
判決如下：
    主  文
被告應給付原告新臺幣伍萬伍仟伍佰貳拾柒元，及自民國一百年
四月十六日起至清償日止，按年息百分之五計算之利息。
原告其餘之訴駁回。
訴訟費用由被告負擔百分之八；餘由原告負擔。
本判決第一項得假執行；但被告如以新臺幣伍萬伍仟伍佰貳拾柒
元為原告供擔保後，得免為假執行。
原告其餘假執行之聲請駁回
    事實及理由
一、程序方面：
    本件被告經合法通知，未於言詞辯論期日到場，核無民事訴
    訟法第386 條所列各款情形，爰依原告之聲請，由其一造辯
    論而為判決。
二、原告起訴主張：
  (一)被告飲酒（酒精濃度為每公升0.79毫克）已達不能安全駕駛
    之程度，竟仍駕駛車牌號碼6513-QK號自用小客車，於民國
    99年8月1日20時25分許，沿新北市蘆洲區成蘆橋往八里方向
    行駛，行經新北市五股區○○○○路燈桿第60051號燈桿處
    前，本應注意車前狀況，隨時採取必要之安全措施，而依當
    時天候晴、路面無缺陷、道路上未有任何障礙物、視距良好
    等情形以觀，客觀上並無不能注意之情事，竟因酒醉意識不
    清而疏於注意，適有原告騎乘車牌號碼SE3-209號輕型機車
    沿新北市蘆洲區成蘆橋往八里方向行駛，行經該處時，被告
    汽車竟自後追撞原告機車，原告因而人車倒地，致原告受有
    急性背挫傷、尾椎挫傷、右上肢、背部及臀部多處挫傷及擦
    傷等傷害。
  (二)原告因本件車禍事故發生，受有醫藥費新臺幣（下同）18萬
    947元、交通費1萬5,598元、看護費2萬元、薪資工作損失3
    萬1,800元、眼鏡及衣物毀損5,800元、機車毀損1萬3,800元
    、原訂出遊而無法成行支出之費用1萬9,489元、復建費20萬
    元之損害，並請求精神慰撫金20萬元，共計68萬7,434元，
    惟僅請求680,000元，爰依民法第184條、第193條、第195條
    規定及侵權行為法律關係提起本訴訟，並聲明：
  1.被告應給付原告68萬元，及自起訴狀繕本送達翌日起至清償
    日止，按年息百分之5計算之利息。
  2.訴訟費用由被告負擔。
  3.原告願供擔保請准宣告假執行。
三、被告經合法通知，未於言詞辯論期日到場，亦未提出書狀作
    何聲明或陳述。
四、法院之判斷：
  (一)原告前開主張被告於上揭時、地，因酒醉意識不清而疏未注
    意，竟自後追撞原告機車，致原告人車倒地，受有背部及臀
    部多處挫傷及擦傷等傷害之事實，其刑事部分業經本院刑事
    庭於100年4 月19日以100年度交簡字第1574號刑事簡易判決
    ，判處被告服用酒類，不能安全駕駛動力交通工具而駕駛，
    處拘役50日，如易科罰金，以1,000元折算1日；又因過失傷
    害人，處有期徒刑4月，如易科罰金，以1,000 元折算1日確
    定，此有該判決書附卷可稽，並據本院依職權調閱上開公共
    危險等案件之偵審卷宗查明屬實。而被告對於原告上開主張
    之事實，既已於相當時期受合法之通知，未於言詞辯論期日
    到場，亦未提出書狀爭執或否認原告之主張，是依民事訴訟
    法第280 條第3項前段準用同法條第1項前段之規定，即應視
    同自認，是原告上揭主張之事實，自堪信為真實。被告因酒
    醉意識不清而疏未注意，竟自後追撞原告機車，致原告人車
    倒地而受傷，自有過失，且其過失行為與原告受傷間具有相
    當因果關係。從而，被告上開過失侵權行為，應堪認定。
  (二)按因故意或過失，不法侵害他人之權利者，負損害賠償責任
    ；違反保護他人之法律，致生損害於他人者，負賠償責任；
    汽車、機車或其他非依軌道行駛之動力車輛，在使用中加損
    害於他人者，駕駛人應賠償因此所生之損害，民法第184 條
    第1項前段、第2項、第191條之2分別定有明文。又不法侵害
    他人之身體或健康者，對於被害人因此喪失或減少勞動能力
    或增加生活上之需要時，應負損害賠償責任；不法侵害他人
    之身體、健康、名譽、自由、信用、隱私、貞操，或不法侵
    害其他人格法益而情節重大者，被害人雖非財產上之損害，
    亦得請求賠償相當之金額，民法第193條第1項、第195條第1
    項前段亦分別有明文可參。查本件原告因被告上開侵權行為
    ，致其身體受有傷害，既經認定屬實如前，依上開規定，原
    告自得請求被告負損害賠償責任。
  (三)至原告請求損害賠償金額之計算，分述如下：
  1.醫藥費部分：
    原告請求醫藥費18萬947元部分，雖業據提出診斷證明書、
    馬偕紀念醫院（下稱馬偕醫院）醫療單據、匯款執據、林憲
    慶中醫診所（下稱林憲慶診所）醫療費用明細收據、達安堂
    藥房收據、慶鴻藥師藥局收據、玉瓏國際有限公司（下稱玉
    瓏公司）收據、杏一醫療用品統一發票等件為證。經查：上
    開醫療費用，其中馬偕醫院醫療費4,623元（見本院100年度
    交簡附民字第69號第10頁至第14頁，下稱附民卷）、玉瓏公
    司多功能護腰健美帶3,500元（見附民卷第18頁）、杏一醫
    療用品1,200元及慶鴻藥師藥局醫療用品1,464元（見附民卷
    18頁），合計1萬787元，經核所為醫療行為均屬相當，堪認
    原告此部分之請求為有據，應予准許。至於原告提出之林憲
    慶中醫診損診所費用明細收據記載藥費3萬8,400元（見附民
    卷16頁）及第三人陳淑娟匯款至許林憲慶帳戶之郵政匯款執
    據2張分別記載1萬9,130元、4萬1, 630元（見附民卷第15頁
    ）等支出，因該診所院址遠在嘉義縣新港鄉○○路94號，而
    原告所受傷勢係背部及臀部挫傷，實不宜舟車勞頓，然原告
    卻至嘉義縣新港鄉就醫治療，依其傷勢是否有必要已屬可疑
    ，況馬偕醫院醫囑亦僅載明建議多休息（見附民卷第8頁）
    ，原告復未提供其他證據供本院參酌，是原告無法證明上開
    醫療費用支出係屬必要性之治療行為，其支出與本件損害難
    認有相當因果關係，故此部分之請求，則屬無據，無從准許
    。又原告提出之達安堂藥房收據記載99年8月27日消腫通筋
    路支出2萬1,000元、99年9月23日固筋絡支出2萬元、99年11
    月28日強筋骨支出1萬5,000元、100年1月19日固子宮壁補血
    支出1萬5,000元等（見附民卷第17頁），上開藥費並未詳列
    係何種醫療支出及其藥名為何？故難以證明與本件車禍傷情
    有必然關聯，此部分之請求，即無從准許。是以，原告請求
    支出之必要醫療費用於1萬787元之範圍內，得予准許，逾此
    範圍，則應予駁回。
  2.交通費部分：
    原告主張已支出交通費1萬5,598元部分，雖據提出計程車計
    費收據、悠遊卡加值證明、客運購票證明聯等件為證，惟查
    ，原告分別於99年8月1日、2日、4日、11日、20日、23日至
    馬偕醫院就醫治療，支出交通費計1,820元（計算式：250元
    ＋190元＋190元＋200元＋185元＋210元＋215元＋195元＋
    185 元＝1,820元），有上開計程車計費收據9紙為證，經審
    酌原告所受傷勢，搭乘計程車就醫，尚屬必要，自應准許；
    至於原告主張至嘉義就醫所支出之交通費，然原告既無法證
    明至嘉義就醫係屬必要性之治療行為，是其依此請求該部分
    之交通費，自屬無據；另原告主張因傷無法騎車上班，雖提
    出悠遊卡加值證明為證，惟現今悠遊卡除可搭乘大眾交通工
    具外，如捷運、公車、鐵路等等，尚可於其他特約商店進行
    小額消費，復原告亦未據其提出其他證據以供本院查明，尚
    乏其他客觀、具體之資料足資佐證，況上班所支出之往來交
    通費，本屬原告往返工作處所必須自行負擔之成本，實無從
    令被告負擔，是該部分之請求，無法准許。是以，原告請求
    支出之交通費於1,820元範圍內之請求，得予准許，逾此範
    圍，則應予駁回。
  3.看護費部分：
    原告主張委託婆婆帶小孩及照顧生活起居而支出2萬元之看
    護費云云。惟查，就原告提出99年8月11日及同年月20日馬
    偕醫院診斷證明書內容以觀，僅記載「於99年8月1日20時42
    分急診治療，99年8月2日00時50分出院，於本院門診自99年
    8 月4日起至99年8月11日止，共就診3次」、「於99年8月20
    日至本院就診，建議多休息」，此有各該診斷證明書2份醫
    囑文字記載在卷足稽（見附民卷第7、8頁）。換言之，原告
    所受之上開傷勢，並無醫生證明已達生活起居不能自理之程
    度，而有他人看護之必要，是原告請求被告賠償看護費之損
    失，即屬無據，不應准許。
  4.薪資工作損失部分：
    原告主張因本件事故受傷致8 月份無法正常工作，受有薪資
    損失3萬1,800元等情，固據其提出99年6月薪資明細表為證
    ，惟依馬偕醫院99年8月11日診斷證明書醫囑欄位所記載「
    ... 建議由受傷起休養至99年8月11日」等語，顯見原告於
    99年8 月1日受傷後至99年8月11日止，確實有11日之時間無
    法從事工作，則原告請求被告賠償11日不能工作之損失，即
    有理由，經以原告每月薪資3萬1,800元計算，其每日工資為
    1,060元（計算式：31,800元÷30日＝1,060元），故原告得
    請求之工作損失為1萬1,660元（計算式：1,060元×11日＝1
    1,660元），應予准許，逾此部分之請求，則屬無據。
  5.復健費部分：
    原告主張因本件傷害預為請求將來復健費20萬元云云。經查
    原告僅空言主張需要前開費用而預為請求，並無提供其他有
    建議其應持續進行醫療復健之醫療單據或醫院評估之證明可
    供調查，且馬偕醫院醫囑亦僅建議病人多休息，是原告請求
    前開費用，自屬無據，不應准許。
  6.精神慰撫金部分：
    又按非財產上賠償之金額是否相當，應斟酌實際加害情形、
    影響該權利是否重大、兩造身分地位，經濟狀況及其他各種
    情形，以為核定之準據，最高法院著有47年台上字第1221號
    判例、51年台上字第223號判例可資參照。原告主張伊因本
    件不法侵害受有身體及精神上之痛苦，請求慰撫金20萬元等
    語。經查，原告因本件侵權行為受有前述傷害，其身心確受
    有相當程度痛苦，是原告依民法第195條第1項前段規定，自
    得請求被告賠償精神慰撫金。次查，原告教育程度為專科畢
    業，家庭經濟狀況為小康；而被告職業為工，教育程度為國
    中畢業，家庭經濟狀況為貧寒等情，有卷附本院100年度交
    易字第185號公共危險等案件偵審卷宗；另依本院職權調取
    之稅務電子閘門財產所得調件明細表所示，原告於99年度有
    所得32萬2,220元、98年度有所得11萬9,831元；而被告於99
    年度有所得6,250元、98年度有所得33萬6,000元（見本院卷
    第15頁至第22頁）。茲本院審酌上開兩造之身分、地位、經
    濟能力、原告受傷情形等一切情狀，認原告請求精神慰撫金
    20萬元尚屬過高，應予核減為3萬元方稱允適。
  7.機車毀損部分：
    又按不法毀損他人之物者，被害人得請求賠償其物因毀損所
    減少之價額，復為民法第196 條所明定。而依此規定請求賠
    償物被毀損所減少之價額，固得以修復費用為估定之標準，
    但以必要者為限（如修理材料以新品換舊品，應予折舊）。
    查系爭機車係於91年12月31日領照，至99年8月1日車禍時，
    實際已使用7年8月；機車之修理零件為1萬2,600元，零件應
    予折舊：依行政院所頒「固定資產耐用年數表」及「固定資
    產折舊率表」之規定，普通輕型機車耐用年數3年，每年折
    舊千分之536；其最後一年之折舊額，加歷年折舊累積額，
    總和不得超過該資產成本原額之十分之九」之計算方法，系
    爭機車之零件修理費用1萬2,600元折舊所剩之殘值為十分之
    一即1,260元，是本件原告所得請求之修理費用為折舊後之
    零件費用1,260元，逾此部分之請求，於法無據，不能准許
    。
  8.安全帽、眼鏡及衣物毀損部分：
    原告主張因本件車禍受有安全帽毀損1,200 元、眼鏡及衣物
    毀損5,800元之損失，雖據提出安全帽、眼鏡收據影本各1紙
    為證，惟原告於發生本件車禍時，是否確有遭受安全帽、眼
    鏡毀損，並未據原告舉證證明，且由卷附資料亦無此損害之
    記載或證據，至前開收據僅得證明原告有購買安全帽、眼鏡
    之事實，並無法進步為原告證明安全帽、眼鏡確因本件車禍
    遭毀損等情；另衣物毀損部分，原告雖於本件刑事偵查程序
    中陳明有衣物毀損之情形，然未據其提出其他證據以供本院
    審酌，尚乏其他客觀、具體之資料足資佐證，故原告此部分
    請求，非屬有據，不應准許。
  9.原訂出遊而無法成行支出之費用部分：
    按損害賠償之債，以有損害之發生及有責原因之事實，並二
    者之間，有相當因果關係為成立要件，故原告所主張損害賠
    償之債，如不合於此項成立要件者，即難謂有損害賠償請求
    權存在，本院四十八年台上字第四八一號判例著有明文。又
    所謂相當因果關係，係指依經驗法則，綜合行為當時所存在
    之一切事實，為客觀之事後審查，認為在一般情形上，有此
    環境，有此行為之同一條件，均發生同一之結果者，則該條
    件即為發生結果之相當條件，行為與結果即有相當之因果關
    係。反之，若在一般情形上，有此同一條件存在，而依客觀
    之審查，認為不必皆發生此結果者，則該條件與結果並不相
    當，不過為偶然之事實而已，其行為與結果間即無相當因果
    關係（最高法院87年台上字第154 號判決意旨參照）。原告
    主張因本件車禍發生，致原訂出遊無法成行而受有1萬9,489
    元之損失等情，固據提出臺灣鐵路局車票、旅遊行程費用明
    細以為證據，惟查原告所提之旅遊行程費用明細，僅為旅遊
    行程費用預估之表列，並無提出其他實際已花費住宿之單據
    ，其是否確有該項費用支出已屬可疑；況本院於100年11月
    16 日言詞辯論訊問原告：「原告主張原訂出遊而無法成行
    支出之費用19,489元，是如何計算？為何住宿、火車票等費
    用無法退費？車票票根及住宿單據是否存在？」，原告亦自
    陳：「沒有退票，…，退票沒有憑證」（見本院卷第41頁）
    ，可知原告明可退票，卻為求憑證而不為退票動作，將其損
    失強令於被告負擔；且縱原告確有上開旅費支出之事實，在
    一般情形上之同一條件下，認為不必皆發生此種結果者，則
    該條件與結果並不相當，而原告主張該旅費支出不過為偶然
    之事實，其行為與結果間即無相當因果關係，故原告請求被
    告賠償原訂出遊而無法成行之支出，顯屬無據，不能准許。
  10.綜上，原告因本件車禍共計受有5萬5,527元之損害（計算式
    ：10,787元＋1,820元＋11,660元＋30,000元＋1,260元＝
    55,527元）。
五、從而，原告基於民法第184 條規定及侵權行為之法律關係，
    請求被告給付5萬5,527元及自刑事附帶民事起訴狀繕本送達
    翌日即100年4月16日（見附民卷第32頁）起至清償日止，按
    年息百分之5計算之利息，為有理由，應予准許；逾此範圍
    之請求，則無理由，應予駁回。
六、本件所命給付金額未逾50萬元，依民事訴訟法第389條第1項
    第5款規定，爰不待原告聲請，應依職權宣告假執行，並依
    同法第392條第2項規定，依聲請宣告被告如預供擔保，得免
    為假執行。至原告其餘假執行之聲請，因訴之駁回而失所依
    據，不予准許應並予駁回。
七、結論：本件原告之訴為一部有理由，一部無理由，依民事訴
    訟法第385條第1項前段、第79條、第389條第1項第5 款、第
    392條第2項，判決如主文。
中    華    民    國    100    年   11    月    30    日
                  民事第一庭    法  官  黎文德
以上正本係照原本作成
如對本判決上訴，須於判決送達後20日內向本院提出上訴狀
中    華    民    國    100    年    11   月    30    日
                                書記官  呂昆